【裁判字號】    97,訴,1201
【裁判日期】    970723
【裁判案由】    毒品危害防制條例等
【裁判全文】
臺灣臺北地方法院刑事判決              97年度訴字第1201號
公  訴  人  臺灣臺北地方法院檢察署檢察官
被      告  甲○○
                    3樓
                    （現另案在臺灣臺北監獄士林分監執行中
上列被告因毒品危害防制條例等案件，經檢察官提起公訴（九十
七年度毒偵字第一六六四、二七二七、一二０三六號），被告於
準備程序進行中就被訴事實為有罪之陳述，經本院合議庭裁定改
行簡式審判程序，判決如下：
    主  文
甲○○持有第二級毒品，累犯，處有期徒刑參月，扣案如附表一
編號二所示之物沒收銷燬之；又施用第二級毒品，累犯，處有期
徒刑伍月，扣案如附表一編號一所示之物均沒收銷燬之，如附表
一編號三至六所示之物均沒收之；又行使偽造私文書，足以生損
害於公眾及他人，累犯，處有期徒刑捌月，如附表二所示之偽造
之「簡鈺芸」署押共計柒拾參枚（含簽名拾玖枚、指印伍拾肆枚
）均沒收之。應執行有期徒刑壹年，扣案如附表一編號一、二所
示之物均沒收銷燬之，如附表一編號三至六所示之物均沒收之，
如附表二所示偽造之「簡鈺芸」署押共計柒拾參枚（含簽名拾玖
枚、指印伍拾肆枚）均沒收之。
    事  實
一、甲○○前於民國八十九年間因施用毒品案件，經臺灣臺北地
    方法院檢察署檢察官聲請本院裁定送觀察、勒戒後，認無繼
    續施用毒品之傾向，於八十九年七月十八日執行完畢釋放出
    所，並由該署檢察官以八十九年度毒偵緝字第二五二號為不
    起訴處分確定；復因施用毒品案件，經臺灣板橋地方法院於
    九十三年十一月十八日以九十三年度簡字第四五三二號判處
    有期徒刑四月，於九十四年六月三日易科罰金執行完畢；又
    因施用毒品案件，經臺灣新竹地方法院於九十五年十月二日
    以九十四年度竹簡字第九０八號判處有期徒刑六月，現正執
    行中；詎仍不知悔改，明知甲基安非他命及大麻均屬毒品危
    害防制條例第二條第二項第二款所列管之第二級毒品，均不
    得任意施用或持有，竟於九十七年一月十五日下午三時許，
    因友人林嘉仁放置大麻煙捲一支（林嘉仁所涉轉讓毒品罪嫌
    另案審理中）在其位於臺北市○○區○○路一八八號十二樓
    之八之住處內，即無故持有之；另基於施用第二級毒品甲基
    安非他命之犯意，於九十七年一月二十五日上午某時許，在
    上開住處，以將甲基安非他命置入吸食器內燒烤吸食煙霧方
    式，施用第二級毒品甲基安非他命一次。嗣於九十七年一月
    二十五日晚間八時四十分許，甲○○因神色慌張，在臺北市
    文山區○○路一八八號前為警查獲，並在其身上及上開住處
    內扣得第二級毒品甲基安非他命五包（詳細重量如附表一編
    號一）、第二級毒品大麻捲煙一支（如附表一編號二）、吸
    食器一組、電子磅秤一臺、分裝鏟一支及分裝袋一包等物（
    詳如附表一編號三至六所示），始查悉上情。
二、甲○○因上述違反毒品危害防制條例犯行為警依法逮捕後，
    為掩飾身分並逃避刑責，竟基於行使偽造私文書及偽造署押
    之同一犯意，於九十七年一月二十五日晚間八時四十分許起
    至九十六年一月二十六日止，分別在臺北市○○區○○路一
    八八號十二樓之八之住處與臺北縣政府警察局新店分局內，
    冒用「簡鈺芸」之名義接受員警詢問，並接續在臺北縣政府
    警察局新店分局逮捕通知書（本人及親屬各一份）、權利告
    知書、指紋卡片、臺北縣政府警察局新店分局扣押物品目錄
    表、臺北縣政府警察局新店分局涉嫌毒品危害防制條例毒品
    初步鑑驗報告單上，各偽造「簡鈺芸」之署押（數量如附表
    二編號一、四、五、八、十所示），用以表示「簡鈺芸」本
    人接受偵查，業已收受警察機關逕行逮捕之通知，並表明不
    必通知親友、指認他人犯罪及知悉物品遭扣押之意；復接續
    在臺北縣政府警察局新店分局九十七年一月二十五日詢問筆
    錄、九十七年一月二十六日詢問筆錄、搜索扣押筆錄、指認
    犯罪嫌疑人紀錄表、自願受搜索同意書、採樣同意書、偵辦
    毒品危害防制條例案被移送者姓名及代碼對照表上，偽造「
    簡鈺芸」署押（數量如附表二編號二、三、六、七、九、十
    一、十二），並於九十七年一月二十六日下午二時五十八分
    接受臺北地方法院檢察署檢察官訊問時，在偵查筆錄上偽造
    「簡鈺芸」之署押（數量詳如附表二編號十三），因此損害
    犯罪偵辦機關對於案件偵查之正確性，足以生損害於公眾，
    亦使簡鈺芸有受刑案偵審程序訴追之虞，足生損害於簡鈺芸
    。嗣經臺灣臺北地方法院檢察署檢察官提訊甲○○到庭接受
    訊問，發覺人別有異，始查知上情。
三、案經臺北縣政府警察局新店分局報告暨臺灣臺北地方法院檢
    察署檢察官自動檢舉偵查起訴。
    理  由
一、本案被告甲○○所犯係死刑、無期徒刑、最輕本刑為三年以
    上有期徒刑以外之罪，被告於行準備程序中就被訴事實為有
    罪之陳述，經法官告知簡式審判程序之旨，並聽取公訴人、
    被告之意見後，本院認為適宜由受命法官獨任進行簡式審判
    程序，而依刑事訴訟法第二百七十三條之一第一項規定，裁
    定改用簡式審判程序。
二、上揭犯罪事實，業據被告於本院審理中坦承不諱，並有被告
    冒用「簡鈺芸」身分應訊所製作之九十七年一月二十五日警
    詢筆錄、九十七年一月二十六日警詢筆錄、權利告知書、臺
    北縣政府警察局新店分局通知書（含本人及親屬各一份）、
    自願受搜索同意書、搜索扣押筆錄、扣押物品目錄表、臺北
    縣政府警察局新店分局指認犯罪嫌疑人紀錄表、臺北縣政府
    警察局新店分局查獲涉嫌毒品危害防治條例毒品初步鑑驗報
    告單、臺北縣政府警察局新店分局偵辦毒品危害防治條例案
    被移送者姓名及代碼對照表、臺北縣政府新店分局採樣同意
    書各一件、照片九張、指紋卡片一張、被告照片一張、九十
    七年一月二十六日偵查筆錄一件、九十七年三月三日催庭狀
    一件、臺灣鑑驗科技股份有限公司濫用藥物檢驗報告一件及
    吸食器一組、電子磅秤一個、分裝鏟一支及包裝袋一包扣案
    可佐。又扣案之毒品五包，經送鑑定結果，其中三包為白色
    結晶體（淨一點八零九公克、驗餘淨重一點八零五八公克）
    ，其餘二包為白色偏橘透明結晶二袋（淨重一點零零九公克
    、驗餘淨重一點零零八八公克），此有交通部民用航空局九
    十七年二月二十五日航藥鑑字第０九七０八八二號函一紙附
    卷供參。另扣案之捲煙一支經鑑定結果，亦含第二級毒品大
    麻成分，此有法務部調查局九十七年三月六日調科壹字第０
    九七二三０一二一八０號濫用藥物實驗室鑑定書一件在卷足
    參，堪信被告於本院審理中所為任意性之自白，應與事實相
    符。是本件事證明確，被告犯行洵堪認定，應予依法論科。
三、按刑法上之偽造署押罪，係指單純偽造簽名、畫押而言，若
    在制式之書類上偽造他人簽名，已為一定意思表示，具有申
    請書或收據等類性質者，則係犯行使偽造私文書罪，並非僅
    論以偽造署押罪，最高法院八十五年度臺非字第一四六號判
    決可資參照。復按警方依刑事訴訟法第八十八條之一第四項
    、第九十五條等規定所製作之「權利告知書」或「逮捕通知
    書」，記載被逮捕人何以遭逮捕或拘提等情，其「通知本人
    聯」或「通知家屬聯」，如備有「收受人簽章」欄，由形式
    上觀察，於該欄內簽名及捺指印，即表示由該姓名之人收受
    斯項通知書之證明。而犯罪行為人如於「逮捕通知書」之「
    收受人簽章」欄內，及於「權利告知書」內之「被調查訊問
    人」欄內偽造他人署押，即表示由該被偽造者收受斯項通知
    書之證明。故犯罪行為人僅處於受告知或受通知者之地位，
    尚不能表示其係有製作何種文書之意思及曾為何項之意思表
    示，應僅成立偽造署押罪，最高法院九十一年度臺非字第二
    九四、二九五號判決意旨可資參照）。查被告於附表二編號
    一指紋卡片、附表二編號四權利告知書、附表二編號五逮捕
    通知書之受告知人及受通知人欄內偽造「簡鈺芸」之署押，
    各係表示其為「簡鈺芸」，並已依法受告知之權利及通知逮
    捕之意，並無為一定用意之行使；另被告在附表二編號八扣
    押物品目錄表，及附表二編號十涉嫌毒品危害防制條例毒品
    初步鑑驗報告單上，偽造「簡鈺芸」之署押，各係表示被告
    知悉目錄表內物品遭扣押，及扣案物品鑑定後確含毒品成分
    之意，並無一定用意之行使，是其此部分所為，均僅犯刑法
    第二百十七條第一項之偽造署押罪。至被告在附表二編號六
    自願受搜索同意書上偽造「簡鈺芸」之署押，並將偽造後之
    文書交付員警行使，係表示同意受搜索身體、物件等之意思
    ；而被告在附表二編號十二採樣同意書、編號十一臺北縣政
    府警察局新店分局偵辦毒品危害防制條例案被移送者姓名及
    代碼對照表上偽造「簡鈺芸」之署押後持交員警，係用以表
    示其同意接受採樣鑑定，且其所採集之尿液確經其本人親自
    親洗並採集後親自封籤無訛，已具備私文書之性質；又被告
    在附表二編號七搜索扣押筆錄，及附表二編號九指認犯罪嫌
    疑人紀錄表上，偽造「簡鈺芸」之署押後持交員警，各係表
    示同意搜索扣押及指認他人犯罪之意；又被告在附表二編號
    二、三臺北縣政府警察局新店分局詢問筆錄，及附表二編號
    十三臺灣臺北地方法院檢察署檢察官偵查筆錄偽造「簡鈺芸
    」之署押以行使，均係用以表示冒用「簡鈺芸」名義應訊之
    意，已損害偵查犯罪機關犯罪偵查及文書製作之正確性，亦
    已使簡鈺芸有受犯罪追訴之虞，均足生損害於公眾及他人，
    是核其此部分所為，均係犯刑法第二百十六條、第二百十條
    之行使偽造私文書罪。被告先後在附表二所示之文書上偽造
    「簡鈺芸」署押之各舉動，係於密切接近之時地實施，侵害
    法益相同，各行為間之獨立性極為薄弱，依一般社會健全觀
    念難以分離，顯係基於單一犯意接續所為，應包括於一行為
    予以評價，為接續犯之一罪。而被告偽造署押之行為係偽造
    私文書之部分行為，其偽造私文書後進而行使，偽造私文書
    之行為並為行使偽造私文書之行為所吸收，均不另論罪，起
    訴書認此部分構成想像競合犯，容有未洽。又被告先後多次
    行使偽造私文書之行為，亦於密切接近之時地實施，侵害法
    益相同，各行為間之獨立性極為薄弱，仍應包括於一行為予
    以評價，亦論以接續犯。再者，被告持有第二級毒品大麻部
    分，係犯毒品危害防制條例第十一條第二項之持有第二級毒
    品罪。而被告施用第二級毒品甲基安非他命部分所為，係犯
    毒品危害防制條例第十條第二項之施用第二級毒品罪。又被
    告所犯上開行使偽造私文書罪、持有第二級毒品罪、施用第
    二級毒品罪間，犯意個別，行為有異，應予分論併罰。茲查
    ，被告前因施用毒品案件，經臺灣板橋地方法院於九十三年
    十一月十八日以九十三年度簡字第四五三二號判處有期徒刑
    四月，於九十四年六月三日易科罰金執行完畢，有臺灣高等
    法院被告前案紀錄表在卷可憑，其於有期徒刑執行完畢後，
    五年內故意再犯有期徒刑以上之本罪，為累犯，應依刑法第
    四十七條第一項加重其刑。爰審酌被告素行不佳，前已因施
    用毒品案件，經法院裁定觀察、勒戒，並判處有期徒刑，竟
    不知悔改，仍然持有及施用第二級毒品，且被告前亦因冒用
    「簡鈺芸」名義應訊，遭法院判處有期徒刑，此有臺灣高等
    法院被告前案紀錄表及臺灣板橋地方法院九十七年度簡字第
    三六０六號判決一件存卷供參，竟仍再度冒用「簡鈺芸」名
    義應訊，顯見其並無悔改之意，且視司法偵審程序為無物，
    兼衡其犯罪動機、目的、手段及犯罪後態度等一切情狀，量
    處如主文所示之刑，以示懲儆。
四、扣案如附表一編號一所示之甲基安非他命五包，及附表一編
    號二所示之大麻捲煙一支，均為查獲之第二級毒品，不問屬
    於犯人與否，爰均依毒品危害防制條例第十八條第一項前段
    沒收銷燬之。另扣案如附表一編號三至六所示之吸食器一組
    、電子磅秤一臺、分裝鏟一支及分裝袋一包，均為被告所有
    ，並供犯罪所用之物，業據被告自承在卷，爰均依刑法第三
    十八條第一項第二款沒收之。至如附表二所示偽造之「簡鈺
    芸」署押共七十三枚（含簽名十九枚、指印五十四枚），不
    問屬於犯人與否，均應依刑法第二百十九條之規定宣告沒收
    之。
據上論斷，依刑事訴訟法第二百七十三條之一第一項、第二百九
十九條第一項前段，毒品危害防制條例第十條第二項、第十一條
第二項、第十八條第一項前段，刑法第十一條前段、第二百十六
條、第二百十條、第二百十九條、第四十七條第一項、第五十一
條第五款、第三十八條第一項第二款，判決如主文。
本案經檢察官陳焜昇到庭執行職務。
中    華    民    國    97    年    7    月    23     日
                  刑事第十三庭法  官  郭顏毓
以上正本證明與原本無異
                              書記官 潘文賢
中    華    民    國    97    年    7     月    25    日
附錄本案論罪科刑法條：
毒品危害防制條例第十條
施用第一級毒品者，處六月以上五年以下有期徒刑。
施用第二級毒品者，處三年以下有期徒刑。
毒品危害防制條例第十一條
持有第一級毒品者，處三年以下有期徒刑、拘役或新臺幣五萬元
以下罰金。
持有第二級毒品者，處二年以下有期徒刑、拘役或新臺幣三萬元
以下罰金。
持有專供製造或施用第一、二級毒品之器具者，處一年以下有期
徒刑、拘役或新臺幣一萬元以下罰金。
持有毒品達一定數量者，加重其刑至二分之一，其標準由行政院
定之。
刑法第二百十條
偽造、變造私文書，足以生損害於公眾或他人者，處五年以下有
期徒刑。
刑法第二百十六條
行使第二百十條至第二百十五條之文書者，依偽造、變造文書或
登載不實事項或使登載不實事項之規定處斷。
刑法第二百十七條
偽造印章、印文或署押，足以生損害於公眾或他人者，處三年以
下有期徒刑。
盜用印章、印文或署押，足以生損害於公眾或他人者，亦同。
附表一：
┌───┬────────────┬────────────┬───┐
│編號  │  應  沒  收  之  物    │     數     量          │備 註 │
├───┼────────────┼────────────┼───┤
│ 一   │第二級毒品甲基安非他命  │五包（其中三包淨重一點八│      │
│      │                        │零九公克、驗餘淨重一點八│      │
│      │                        │零五八公克，其餘二包，淨│      │
│      │                        │重一點零零九公克、驗餘淨│      │
│      │                        │重一點零零八八公克）    │      │
├───┼────────────┼────────────┼───┤
│ 二   │第二級毒品大麻煙捲      │一支                    │      │
├───┼────────────┼────────────┼───┤
│ 三   │吸食器                  │一組                    │      │
├───┼────────────┼────────────┼───┤
│ 四   │電子磅秤                │一臺                    │      │
├───┼────────────┼────────────┼───┤
│ 五   │分裝鏟                  │一支                    │      │
├───┼────────────┼────────────┼───┤
│ 六   │分裝袋                  │一包                    │      │
└───┴────────────┴────────────┴───┘
附表二：
┌──┬─────────┬────────┬───────────┐
│編號│物品或文書名稱    │偽造之印文、署押│所附卷頁              │
│    │                  │及數量          │                      │
├──┼─────────┼────────┼───────────┤
│ 1  │指紋卡片          │「簡鈺芸」簽名1 │97年度偵字第2727號偵查│
│    │                  │枚、指印14枚    │卷第7頁               │
│    │                  │                │                      │
├──┼─────────┼────────┼───────────┤
│ 2  │臺北縣政府警察局新│「簡鈺芸」簽名2 │97年度偵字第2727號偵查│
│    │店97年1月25日詢問 │枚、指印4枚     │卷第10至11頁          │
│    │筆錄              │                │                      │
├──┼─────────┼────────┼───────────┤
│ 3  │臺北縣政府警察局新│「簡鈺芸」簽名2 │97年度偵字第2727號偵查│
│    │店分局97年1月26 日│枚、指印14枚    │卷第12至18頁          │
│    │詢問筆錄          │                │                      │
│    │                  │                │                      │
├──┼─────────┼────────┼───────────┤
│ 4  │權利告知書        │「簡鈺芸」簽名1 │97年度偵字第2727號偵查│
│    │                  │枚、指印1枚     │卷第19頁              │
│    │                  │                │                      │
├──┼─────────┼────────┼───────────┤
│ 5  │臺北縣政府警察局新│「簡鈺芸」簽名2 │97年度偵字第2727號偵查│
│    │店分局逮捕通知書（│枚、指印2枚     │卷第20至21頁          │
│    │含本人及家屬聯）  │                │                      │
├──┼─────────┼────────┼───────────┤
│ 6  │自願受搜索同意書  │「簡鈺芸」簽名2 │97年度偵字第2727號偵查│
│    │                  │枚、指印3枚     │卷第22頁              │
│    │                  │                │                      │
├──┼─────────┼────────┼───────────┤
│ 7  │臺北縣政府警察局新│「簡鈺芸」簽名3 │97年度偵字第2727號偵查│
│    │店分局搜索扣押筆錄│枚、指印8枚     │卷第23至25頁          │
│    │                  │                │                      │
├──┼─────────┼────────┼───────────┤
│ 8  │臺北縣政府警察局新│「簡鈺芸」簽名1 │97年度偵字第2727號偵查│
│    │店分局扣押物品目錄│枚、指印1 枚    │卷第26頁              │
│    │表                │                │                      │
├──┼─────────┼────────┼───────────┤
│ 9  │臺北縣政府警察局新│「簡鈺芸」簽名1 │97年度偵字第2727號偵查│
│    │店分局指認犯罪嫌疑│枚、指印4枚     │卷第27至28頁          │
│    │人紀錄表          │                │                      │
├──┼─────────┼────────┼───────────┤
│ 10 │臺北縣政府警察局新│「簡鈺芸」簽名1 │97年度偵字第2727號偵查│
│    │店分局涉嫌毒品危害│枚、指印1枚     │卷第28頁              │
│    │防制條例毒品初步鑑│                │                      │
│    │驗報告單          │                │                      │
├──┼─────────┼────────┼───────────┤
│ 11 │臺北縣政府警察局新│「簡鈺芸」簽名1 │97年度偵字第2727號偵查│
│    │店分局偵辦毒品危害│枚、指印1枚     │卷第29頁              │
│    │防制條例案被移送者│                │                      │
│    │姓名及代碼對照表  │                │                      │
├──┼─────────┼────────┼───────────┤
│ 12 │臺北縣政府警察局新│「簡鈺芸」簽名1 │97年度偵字第2727號偵查│
│    │店分局採樣同意書  │枚、指印1枚     │卷第30頁              │
│    │                  │                │                      │
├──┼─────────┼────────┼───────────┤
│ 13 │臺灣臺北地方法院檢│「簡鈺芸」簽名1 │97年度偵字第2727號偵查│
│    │察署檢察官97年1月 │枚              │卷第40至41頁          │
│    │26日偵查筆錄      │                │                      │
├──┼─────────┼────────┼───────────┤
│    合計                │簽名19枚、指印54枚                      │
└────────────┴────────────────────┘


司法院資訊處製作；財團法人民間司法改革基金會備份。
